【裁判字號】    95,易,39
【裁判日期】    950323
【裁判案由】    詐欺等
【裁判全文】
臺灣基隆地方法院刑事判決                95年度易字第39號
公  訴  人    臺灣基隆地方法院檢察署檢察官
被      告    乙○○
上列被告因詐欺等案件，經檢察官提起公訴（九十四年度偵字第
四九八八號），本院判決如下：
    主  文
乙○○幫助意圖為自己不法之所有，以詐術使人將本人之物交付
，處有期徒刑伍月，如易科罰金，以佰元折算壹日。
扣案甲○○國民身分証上變造之「乙○○」照片壹幀沒收。
    事  實
一、乙○○以打零工維生，於民國九十四年十二月十二日經友人
    陳冠合介紹至台北市○○○路○段一八八巷二號手機行打工
    整理手機，陳冠合並徵以給予個人照片及代為領款可得新台
    幣（下同）一萬元代價，乙○○可得而知交付照片予他人必
    係欲換貼於証件上偽造或變造使用，及代為領款即可獲與該
    工作顯不相當之高額現金，必係違法情事，竟為圖財仍基於
    共同變造証件行使及幫助犯罪之犯意，於同日交出其己身照
    片二幀予陳冠合（另案偵辦）使用，嗣陳冠合用以換貼於以
    不詳方式取得之甲○○（另行偵辦）國民身分證上，而共同
    變造該國民身分證。嗣於同年月十五日下午四時卅分許，有
    自稱聖惠禮儀公司之「朱勇樺」之男子打電話向丙○○佯稱
    ，要幫丙○○賣靈骨塔位，唯必須先匯款過戶費四十二萬元
    等語，致使丙○○信以為真，並陷於錯誤，依該男子之指示
    於翌日匯款至中華郵政股份有限公司板橋郵局帳號00000000
    000000號，朱勇樺（另案偵辦）之帳戶內。陳冠合即於同年
    月十八日上午將上開變造甲○○之國民身分證及朱勇樺之上
    開帳戶存摺、印章交予乙○○前往領款，並囑如郵局人員欲
    查對領款人，可行使前開變造甲○○之身分証，稱係朱勇樺
    之叔叔，乙○○見該變造身分証乃貼有自己之照片，仍予收
    受供使用，陳冠合乃載乙○○至臺北市○○路郵局後，由乙○○持上開存摺、印章進入郵局填寫郵政存簿儲金提款單，
    領取十萬元交予陳冠合。陳冠合見領款無礙，即於翌（十九
    ）日上午十時許，又載乙○○至基隆市○○路一三０號郵局
    ，再由乙○○進入郵局內，欲以相同方式提領餘款卅二萬元
    ，因丙○○於十  八日下午以電話聯絡「朱勇樺」時，經聖
    惠禮儀公司告知其已離職，始知受騙，並即報警將前開朱勇
    樺帳戶列為警示戶，是郵局承辦人員即要求查看証件並報警
    處理，乙○○即持前開變造之甲○○身分証供核對而行使該
    變造之身分証，足以生損害於甲○○及戶政機關對身分証管
    理之正確性，旋為警當場查獲，並扣得該變造之身分証及朱
    勇樺之郵局存摺一本、印章一枚，陳冠合則趁隙逃逸。
二、案經基隆市警察局第一分局報請臺灣基隆地方法院檢察署檢
    察官偵查起訴。
    理  由
一、本件被告乙○○所犯非死刑、無期徒刑、最輕本刑為三年以
    上有期徒刑之罪，亦非高等法院管轄第一審案件，其於準備
    程序進行中，就被訴事實為有罪之陳述，經法官告知其簡式
    審判程序之旨，並聽取公訴人及被告之意見後，依刑事訴訟
    法第二百七十三條之一第一項之規定，經合議庭裁定由受命
    法官獨任進行簡式審判程序，合先敘明。
二、前揭事實，業據被告於警訊、偵查及本院調查、審理時均供
    承不諱，核與告訴人丙○○指訴遭詐騙匯款入朱勇樺郵局帳
    戶等情相符，並有丙○○之郵政國內匯款執據一件、朱勇樺
    板橋郵局之帳戶基本資料及交易明細各一件在卷可按，此外
    ，復有被告填具之郵政存簿儲金提款單一紙及變造之身分証
    及朱勇樺之郵局存摺一本、印章一枚扣案足資佐証，是本案
    事証已臻明確，被告犯行洵堪認定，自應依法論科。
三、核被告所為，係犯刑法第二百十六條、第二百十二條之行使
    變造國民身分証罪及同法第三十條第一項、第三百三十九條
    第一項之幫助詐欺取財罪。被告變造及行使變造身分証之犯
    行，與陳冠合有犯意聯絡及行為分擔，均為共同正犯，唯變
    造之低度行為，應為行使之高度行為所吸收，不另論罪。至
    公訴人原起訴認被告係與綽號「小陳」之陳冠合及不詳人數
    之人，基於共同意圖為自己不法所有之犯意為變造証件及領
    款，對告訴人丙○○詐財既遂及嗣對郵局一次詐財既遂，一
    次未遂，均係共同正犯一節，經查，本案尚無事証，足認被
    告有對告訴人施何詐術，亦或其知悉陳冠合等人有對告訴人
    所施詐術，並以自己犯罪之意思而參與，則其既僅參與他人
    詐取財物後之提領詐欺贓款之行為，並未參與詐欺罪之構成
    要件行為之實施，自僅因認其提領款為幫助詐欺犯取得所詐
    贓款，而論以幫助詐欺罪（最高法院九十四年度台上字第四
    一三二號判決參照）。又其分二次提領同一筆詐欺款，亦僅
    屬接續犯行，尚難認另行對郵局詐欺，況郵局原即憑存摺、
    印鑑章支付提款，且該存摺、印章，被告又稱係於日前見所
    有人朱勇樺親交陳冠合，則均難認其此舉有為施詐術，唯公
    訴人既認係連續犯之裁判上一罪關係，乃不另為無罪之諭知
    ，先此敘明。至被告所犯前開行使變造身分証及幫助詐欺二
    罪，則有方法、結果之牽連關係，應從一重之幫助詐欺犯行
    論處，至其幫助犯行，並應依刑法第三十條第二項之規定，
    減輕其刑。爰審酌本案被告之品行、智識，為圖小利提供照
    片變造身分証及代為提領詐欺款項之犯罪動機、方法、手段
    、所生危害，惟所得微薄及犯後供承不諱，態度亦稱良好等
    一切情狀，乃從輕量處如主文所示之刑，並諭知易科罰金之
    折算標準，以資懲儆。
四、扣案甲○○國民身分証上變造「乙○○」之照片一幀，係供
    犯罪所用之物，且為被告所有，業據其供明在卷，併應依法
    宣告沒收之。至扣案朱勇樺之郵局存摺一本及印章一枚，雖
    亦係供本案犯罪所用之物，唯非被告所有，且朱勇樺是否為
    本案共犯，尚不得知，乃先不予宣告沒收，併此敘明。
五、據上論斷，應依刑事訴訟法第二百九十九條第一項前段，刑
    法第二百十六條、第二百十二條、第三百三十九條第一項、
    第三十條第一項、第二項、第五十五條、第四十一條第一項
    前段、第三十八條第一項第二款，罰金罰鍰提高標準條例第
    一條前段、第二條，判決如主文。
本案經檢察官丁○○到庭執行職務。
中    華    民    國    95    年    3    月    23    日
                  刑事第五庭法  官  陳玉雲
以上正本證明與原本無異。
對於本件判決如有不服，應於收受送達後10日內，向本院提出上
訴書狀，上訴於臺灣高等法院，並按他造當事人之人數附具繕本
。
中    華    民    國    95    年    3     月    24    日
                            書記官  王毓嫻
附錄論罪法條
中華民國刑法第216條
(行使偽造變造或登載不實之文書罪)
行使第210條至第215條之文書者，依偽造、變造文書或登載不實
事項或使登載不實事項之規定處斷。
中華民國刑法第212條
(偽造變造特種文書罪)
偽造、變造護照、旅券、免許證、特許證及關於品行、能力服務
或其他相類之證書、介紹書，足以生損害於公眾或他人者，處1
年以下有期徒刑、拘役或300元以下罰金。
中華民國刑法第339條第1項
(普通詐欺罪)
意圖為自己或第三人不法之所有，以詐術使人將本人或第三人之
物交付者，處5年以下有期徒刑、拘役或科或併科1千元以下罰金
。


司法院資訊處製作；財團法人民間司法改革基金會備份。
